臺中高等行政法院判決　　　　　　　　　　　　　　　九十二年度訴字第八一一號
　　　　　　　　　　　　　　　　　　　　　　　　　九十二年度訴字第八六九號
　　　　　　　　　　　　　　　.
　　原　　　告　菲夢絲國際美容股份有限公司
　　代　表　人　甲○○
　　訴訟代理人　劉昇昌　會計師
　　　　　　　　丁○○
　　被　　　告　財政部臺灣省中區國稅局
　　代　表　人　乙○○
　　訴訟代理人　丙○○
右當事人間因營業稅事件，原告不服財政部中華民國九十二年七月二十一日台財訴字
第○九二○○三一三六○號及同年八月十五日台財訴字第○九二○○三一三六一號訴
願決定，提起行政訴訟。本院判決如左︰
　　主  文
原處分（九十一年十二月二十七日中市稅法字第○九○○○九四三一七號復查決定）
及財政部九十二年七月二十一日台財訴字第○九二○○三一三六○號訴願決定均撤銷
。
原處分（九十一年十二月二十七日中市稅法字第○九○○○三七二二九號復查決定）
除處原告罰鍰新台幣玖仟元外，其餘補徵原告營業稅及罰鍰部分暨財政部九十二年八
月十五日台財訴字第○九二○○三一三六一號關於此部分訴願決定均撤銷。
原告其餘之訴駁回．
訴訟費用由被告負擔。
　　事  實
甲、事實概要：緣原告自民國八十六年四月至十一月十日止未辦營業登記，於台中市
    ○區○○里○○路一五○號二樓開設台中第二分公司（下稱台中二公司），營業
    額新台幣（下同）一、○八二、○五一元（含稅）；另於同年十一月十一日至十
    二月止營業額一九○、四七五元（含稅），未開立統一發票漏報銷售額，經被告
    （於財政部臺灣省中區國稅局於九十二年一月一日起承接本件營業稅業務前為台
    中市稅捐稽徵處，下均稱被告）查獲，乃核定補徵營業稅額六○、五九六元，並
    處罰鍰一九九、八○○元。又原告所屬台中分公司八十六年七月至十二月銷售貨
    物未依法開立統一發票，短漏報銷售額四、五○七、七七三元（含稅），另將八
    十六年七至十二月份統一發票轉供其台中二公司使用，亦經被告查獲，乃補徵營
    業稅額二一四、六五六元及裁處罰鍰一、○七三、二○○元，另依行為時營業稅
    法（該法名稱於九十年七月九日修正為加值型及非加值型營業稅法，下稱營業稅
    法）第四十七條第二款規定處罰鍰九、○○○元。原告不服，分別申經復查，經
    被告重行核定，台中二公司部分補徵營業稅額四七、六六○元，並按所漏稅額分
    別處三倍及五倍罰鍰一一九、一○○元及三九、六○○元合計一五八、七○○元
    ；台中分公司部分則補徵營業稅額一九二、五八七元，並按所漏稅額處五倍罰鍰
    九六二、九○○元及維持原核定行為罰罰鍰九、○○○元合計罰鍰九七一、九○
    ○元，原告猶未甘服，分別提起訴願均未獲變更，遂各別提起行政訴訟。
乙、兩造聲明：
一、原告聲明求為判決：訴願決定及復查決定不利原告之部分均撤銷。
二、被告聲明求為判決：原告之訴駁回。
丙、兩造之陳述：
壹、原告起訴意旨略以：
一、商業活動中，支付工具有現金、信用卡及票據等，一筆交易可同時混用各項支付
    工具，信用卡亦只是支付工具之一，且每一個人亦可同時擁有多張信用卡，所以
    部份付現、部分刷卡或以多張卡同時刷付或代他人刷卡支付不限於自己消費，這
    些都是正常的商業行為，統一發票使用辦法無規定必須依不同支付工具、金額分
    別開立，亦無規定必須依不同卡單金額分別開立發票，原告合併開立發票或分開
    開立發票皆屬合法，原告已提示與客戶交易由客戶簽認交易內容、付款方式之收
    費單等相關資料及開立發票情形逐筆說明在案。且縱如被告所認原告台中二公司
    系爭共六十四筆刷卡交易、台中分公司共一○五筆刷卡交易，有漏開發票情形，
    原告絕對無法於台中二公司全數五八二筆及台中分公司全數一、○○五筆交易中
    ，提出其中五○七筆及八八六筆刷卡交易，一對一開立五○七張及八八六張發票
    ，剩餘七十五筆及一一九筆又能全數說明其無法一對一開立發票之情形，且原告
    開立發票金額皆大於或等於信用卡中心提供交易資料金額，被告主觀認定原告未
    每筆信用卡交易開立一張發票，即核定原告漏開發票，難令人甘服。
二、原告為大型連鎖服務業，從業員工眾多，有健全會計制度，對帳項管理嚴格並開
    立統一發票，且原告與客戶之交易事項皆有客戶簽認之收費單，交易皆有紀錄，
    並採序號管理以達內控目的，有客戶基本資料可供被告查證，又原告八十六年度
    之帳亦經財政部賦稅署稽核組嚴格專業詳實的查核過，並無被告認為之情事，可
    認明原告之作業流程無誤。並說明如下：
（一）按原告台中二公司之查核編號：三、一二、二二、二三、二五、二六、四○、
      四三、四五、四六、五四、五八、六一、六四、七○、七二、七五、八二、八
      三共十九筆；台中分公司之查核編號：–一、一二、一五、二一、二四、二六
      、二九、三一、四二、四四、五○、五一、五三–一、五七、六二、六五、七
      ○、七四、八六、八八、八九、九二、九六、九七、一○二、一○五、一○八
      、一一一、一一三、一一四、一一五、一一六、一一八、一二一–一、一二九
      、一三○、一三四、一三九、一四三、一五○、一五一、一五二、一五四–一
      共四十三筆，係同時以部分刷卡、部分付現之方式支付貨款，併開立發票。基
      於公司經濟效益成本考量，及消費者依經濟來規劃付款時點，因信用卡有延遲
      付款效果，故消費者會以部分付現部分刷卡方式（即以刷卡支付整數、現金支
      付零頭），對此原告直接以現金方式開立發票。雖原告收銀機於開立發票時，
      無法同時顯示刷卡與現金方式，惟上列發票上之金額與收費單上之金額，就刷
      卡支付及現金支付皆有明確對照，每筆收費單亦有客戶之簽名可證。且原告依
      統一發票使用辦法第九條第一項第四款之規定，未於發票上標明信用卡卡號，
      尚無不當。
（二）次按台中二公司之查核編號：二一、四五共二筆；台中分公司之查核編號：四
      、六、一○、一七、一八、三三、三六、三九、四○、四一、四三、四六、五
      二、五五、六三、六七、六八、七一、七二、七八、八一、八六–一、一○○
      、一一二、一一五–一、一二一–二、一二六、一二七、一二八、一三一、一
      三二、一四一、一四二、一四六、一五一、一五四、一五五共三十七筆。此係
      顧客以數張信用卡刷付（含ＡＥ卡）。原告皆於復查申請書中提供逐筆說明，
      且提示收費單、發票與客戶簽認資料可佐。其中編號二一，經查明係原告登打
      卡號錯誤，正確卡號為0000000000000000。產品收費單上除
      了有顧客簽名，亦寫出卡號該卡號，金額四○、○○○元，卡號000000
      0000000000，金額二八、三○○元，共計一○八、三○○元，並開
      立發票ＪＮ00000000，金額一○八、三○○元，此有產品收費單、發
      票及信用卡交易查核輔導清冊影印為證。
（三）再按台中二公司之查核編號如下：一–一、一–二、二、四、五、六、七、八
      、九、九–一、一四、一四–一、一四–二、一四–三、一五、一八、一九、
      二八、二九、三○、三一、三二、三三、三四、三五、三六、三七、三八、三
      九、四八、五六–一、六二、六三、六八、七一、七三、七六共三十七筆；台
      中分公司查核編號：八、三○、三二、四七、七三、八三、八四、九一、九九
      、一○三、一○四、一○九、一一九、一二○、一二四、一四五、一四七–一
      、一四八，共十八筆。此係顧客為跳關帳日延遲付款，而有重刷而換回原所刷
      卡單情形，而原所開立發票不變，致發票日期與簽帳單日期不符。被告認為刷
      卡為連線作業，一經刷付，若有錯誤或要重刷，則針對所刷付之卡單，尚須再
      就原刷付之卡單金額立即再刷「負數」的金額，同時由客戶簽名確認。惟因原
      告係採用刷卡機型：ＴＲＡＮＺ三三○（ＰＯＳ一），其並無取消交易之功能
      ，故無法於原刷卡單立即再刷「負數」的金額，又採ＰＯＳ手刷簽單請款，若
      未能於規定期限內請款或未請款，則此筆結帳單即失效（即信用卡公司無資料
      向持卡人收款），故請款期限前，因故取消交易時，特約商店亦無須向信用卡
      公司進行退款作業，亦不會出現「負數」。且依信用卡請款的規定可在二十五
      日內請款即可，故有期約之效果，基於客戶方便只須信用確保無虞，原告亦接
      受客戶在二十五日內換卡，此種情況如同開立支票再換票或換現一樣的作業，
      而統一發票使用辦法並無規定因支付工具的改變而須重開發票，因此亦不能認
      定原告有漏開發票漏報銷售額。
（四）又台中二公司之查核編號如下：一六–一、一六–二、一七、二○–一、七六
      –一、七七、七八共七筆，此係顧客當日先答應購買課程並簽立收費單，分店
      當日即開立發票，顧客隔日以卡繳付。被告認定有為營業稅營業人開立銷售憑
      證時限表規定勞務承攬業已收款時為開立發票時限，然此七筆交易皆於顧客簽
      立收費單後，當日開立發票，且營業稅法中亦未規定提前一日開立發票為漏開
      發票。
（五）另台中分公司之查核編號：三七、六四、一三三、一四七共四筆，係開立數張
      發票，其刷卡金額與發票開立之金額不一致，乃因兩位顧客為好友，於支付款
      項時，以數卡刷付款或部分付現，同時要求原告分別開立發票，亦有收費單、
      發票與客戶簽認資料可資佐認。另雖有發票號碼未連續情事，惟該發票號碼皆
      相近不遠，且發票開立日皆為同一日，按發票不連續之原因或為中間作廢發票
      ，或中間有其他消費者消費等等，故尚不能以發票不連續而認定原告有漏開發
      票漏報銷售額。至於查核編號：一○六、一一四–一、一五三、一二三共四筆
      ，係顧客付款時，會計已下班，隔日補開發票交付顧客。其中編號一○六、一
      ○九乃顧客黃瓊梅於八十六年八月八日同時作兩筆消費，於消費一○九時已計
      算出總消費款，故立即開立發票，而當消費一○六時，會計人員已下班，以致
      隔日補開發票。而編號一二三、一五三所提示發票存根聯影本之日期、買受人
      姓名、金額多有塗改痕跡，乃因影印發票時，將兩張發票存根聯同時影印，故
      產生視覺上之誤導，亦可提正本供核，另編號一一四–一已經提出收費單、發
      票與客戶簽認資料可資佐認。
貳、被告答辯意旨略以：
一、補徵營業稅部分：
（一）本件被告於八十七年六月一日以中市稅商字第○○九六四二號函查原告信用卡
      交易請款資料，依原告信用卡請款資料查核清冊列載八十六年請款總額為二、
      二三九、二四○元，惟原告申報銷售額為○元，涉嫌漏報銷售額，據其所屬總
      公司會計韓慧玲八十九年五月二十六日於被告所作筆錄稱，原告台中二公司於
      八十六年三月實際開業後，因統一發票尚未核准使用，惟已受理顧客刷卡消費
      ，故八十六年三至六月份銷售額暫先使用台北總公司之統一發票開立，而同年
      七至十二月份銷售額則使用台中分公司統一發票開立，依其相關資料附案說明
      ，並就其總公司及台中分公司統一發票存根聯，與台中分公司、原告美國銀行
      及聯合信用卡中心刷卡明細資料逐筆核對，查得原告自八十六年四月至十一月
      十日止未依法辦理營業登記，於臺中市○區○○里○○路一五○號二樓開設台
      中二公司，營業額一、○八二、○五一元（含稅）、八十六年十一月十一日辦
      理營業登記開業起至八十六年十二月止共計營業額一九○、四七五元，未開立
      統一發票漏報銷售額，違反營業稅法第二十八條、第三十二條及第三十五條規
      定，被告乃分別核計漏稅額五一、五二六元及九、○七○元，補徵營業稅額六
      ○、五九六元；另原告台中分公司八十六年七月至十二月銷售貨物未依法開立
      統一發票，短漏報銷售額四、五○七、七七三元（含稅），並將所有八十六年
      七至十二月份統一發票轉供台中二公司使用，有信用卡交易查核輔導清冊可稽
      ，亦違反營業稅法第三十二條及第三十五條規定，乃依同法第四十三條規定補
      徵營業稅額二一四、六五六元。嗣經被告復查，就原告所提資料查證結果，就
      原告台中二公司於八十六年四月至十一月十日未辦登記期間之查核編號一三、
      四七、五○、五五、一○、二七、九–二、九–三、一一等九筆合計金額二四
      七、七八五元，及八十六年十一月十一日至十二月底已辦登記營業期間之查核
      編號七九、八○此二筆合計金額二三、八七五元，無漏開統一發票漏報銷售額
      （合計二七一、六六○元），故重新分別認定違章金額為八三四、二六六元、
      一六六、六○○元、漏稅額三九、七二七元及七、九三三元，重行核定補徵營
      業稅額四七、六六○元；另就原告台中分公司重行核定扣除無漏開統一發票漏
      報銷售額應為四六三、四四○元，重新認定違章金額為三、八五一、七四六元
      及漏稅額為一九二、五八七元，重行核定補徵營業稅一九二、五八七元，並無
      不合。
（二）原告主張其台中二公司之查核編號：三、一二、二二、二三、二五、二六、四
      ○、四三、四五、四六、五四、五八、六一、六四、七○、七二、七五、八二
      、八三共十九筆；台中分公司之查核編號：–一、一二、一五、二一、二四、
      二六、二九、三一、四二、四四、五○、五一、五三–一、五七、六二、六五
      、七○、七四、八六、八八、八九、九二、九六、九七、一○二、一○五、一
      ○八、一一一、一一三、一一四、一一五、一一六、一一八、一二一–一、一
      二九、一三○、一三四、一三九、一四三、一五○、一五一、一五二、一五四
      –一共四十三筆，係為經濟效益成本考量，而由顧客同時以信用卡、現金或支
      票付款。惟依一般消費習慣均以整筆刷卡支付，顯少刷付整數零頭以現金支付
      亦不找零，且原告未提示其他相關證據佐證屬刷卡及付現部分之說詞，此部分
      主張無法採認。
（三）又原告主張其台中二公司之查核編號：二一、四五兩筆；台中分公司之查核編
      號：四、六、一○、一七、一八、三三、三六、三九、四○、四一、四三、四
      六、五二、五五、六三、六七、六八、七一、七二、七八、八一、八六–一、
      一○○、一一二、一一五–一、一二一–二、一二六、一二七、一二八、一三
      一、一三二、一四一、一四二、一四六、一五一、、一五四、一五五共三十七
      筆係以數張信用卡刷付（含ＡＥ美國運通公司卡），且皆於復查申請書中提供
      逐筆說明，並提示收費單、統一發票與客戶簽認資料可資佐認。惟原告未提示
      數卡同屬一人之相關證明資料，無法採從。
（四）就原告台中二公司之查核編號：一六–一、一六–二、一七、二○–一、七六
      –一、七七、七八共七筆，其稱係顧客當日先答應購買課程並簽立收費單，分
      店當日即開立統一發票，顧客隔日以卡繳付。惟依據營業稅法營業人開立銷售
      憑證時限表規定，勞務承攬業已收款時為開立統一發票之時限，是此部分尚難
      採從。
（五）另就原告台中二公司之查核編號：一–一、一–二、二、四、五、六、七、八
      、九、九–一、一四、一四–一、一四–二、一四–三、一五、一八、一九、
      二八、二九、三○、三一、三二、三三、三四、三五、三六、三七、三八、三
      九、四八、五六–一、六二、六三、六八、七一、七三、七六共三十七筆；台
      中分公司之查核編號：八、三○、三二、四七、七三、八三、八四、九一、九
      九、一○三、一○四、一○九、一一九、一二○、一二四、一四五、一四七–
      一、一四八共十八筆，其主張客戶為跳關帳日延遲付款，而有重刷而換回原所
      刷卡單情形，而原所開立統一發票不變，致統一發票日期與簽帳單日期不符一
      節。惟刷卡為連線作業，一經刷付，若有錯誤或要重刷，則針對所刷付之卡單
      ，尚須再就原刷付之卡單金額立即再刷負數的金額，同時由客戶簽名確認延遲
      付款，原告稱刷卡機型不同而功能有別，惟未提示其他積極有利證明文據及相
      關資料，此部分主張亦難以採認據。
（六）末原告以其台中分公司之查核編號：三七、六四、一三三、一四七共四筆統一
      發票開立數張部分，主張係顧客二人為好友以數卡互刷，惟其未提示相關證明
      資料。而就查核編號：一○六、一一四–一、一五三、一二三四筆，雖主張顧
      客付款時，會計已下班，致隔日始補開統一發票交付顧客。按銷售貨物及勞務
      應依營業人開立銷售憑證時限表按時開立統一發票，為加值型及非加值型營業
      稅法第三十二條及第三十四條授權訂定之稅捐稽徵機關管理營利事業會計帳簿
      憑證辦法第二十一條所規定，原告未依規定時限開立統一發票又未提示證明資
      料，所訴應無足採。
二、關於罰鍰部分：按原告所屬台中二公司自八十六年四月至十一月十日止未依法辦
    理營業登記，營業額一、○八二、○五一元，且同年十一月十一日至十二月止未
    開立統一發票漏報銷售額；而台中分公司則於八十六年七月至十二月銷售貨物未
    依法開立統一發票短漏報銷售額，另將八十六年七至十二月份統一發票轉供其台
    中二公司使用，上述違章事實均堪認定，被告初查就原告台中二公司依營業稅法
    第五十一條第一款、第三款規定，按所漏稅額分處三倍及五倍罰鍰一五四、五○
    ○元及四五、三○○元，合計罰鍰一九九、八○○元；另案就台中分公司依同法
    第五十一條第三款規定，按其所漏稅額處五倍罰鍰一、○七三、二○○元，及第
    四十七條第二款規定處罰鍰九、○○○元，合計處罰鍰一、○八二、二○○元。
    嗣經被告復查結果，就原告台中二公司重新認定漏稅額分別為三九、七二七元及
    七、九三三元，再按之分別處三倍及五倍罰鍰為一一九、一○○元及三九、六○
    ○元，合計罰鍰一五八、七○○元；另就台中分公司則按重新核定之漏稅額一九
    二、五八七元處五倍罰鍰九六二、九○○元及維持原核定行為罰鍰九、○○○元
    ，合計罰鍰九七一、九○○元，於法均無違誤。
　　理  由
一、按行政院八十九年六月十六日台八十九財一七五五七號函，將原財政部各地區國
    稅局委託各直轄市及縣（市）政府所屬稅捐稽徵處代徵之營業稅，自九十二年一
    月一日起，由各該國稅局自行稽徵，是該日起本件系爭營業稅已由台灣省中區國
    稅局承接。又本院九十二年度訴字第八一一及八六九號等二件營業稅事件，依原
    告所訴事由，係基於同一種類之事實上及法律上原因，爰合併辯論，並於本件合
    併判決之，均合先敘明。
二、本件被告原處分（復查決定）以原告自八十六年四月至十一月十日止未辦營業登
    記，於台中市○區○○里○○路一五○號二樓開設台中二公司，未開立統一發票
    漏報銷售額，補徵營業稅額四七、六六○元，並按所漏稅額分別處三倍及五倍罰
    鍰一一九、一○○元及三九、六○○元合計一五八、七○○元；又原告所屬台中
    分公司於八十六年七月至十二月銷售貨物未依法開立統一發票，補徵營業稅額一
    九二、五八七元，並按所漏稅額處五倍罰鍰九六二、九○○元，再該分公司將八
    十六年七至十二月份統一發票轉供其台中二公司使用，另依營業稅法第四十七條
    第二款規定處罰鍰九、○○○元，合計罰鍰九七一、九○○元，原告仍不服，循
    序提起本件行政訴訟。
三、原告訴稱：原告為大型連鎖服務業，從業員工眾多，有健全會計制度，對帳項管
    理嚴格並開立統一發票，且原告與客戶之交易事項皆有客戶簽認之收費單，交易
    皆有紀錄，並採序號管理以達內控目的，有客戶基本資料可供被告查證。又商業
    活動中，支付工具有現金、信用卡及票據等，一筆交易可同時混用各項支付工具
    ，信用卡亦只是支付工具之一，且每一個人亦可同時擁有多張信用卡，所以部份
    付現、部分刷卡或以多張卡同時刷付或代他人刷卡支付不限於自己消費，這些都
    是正常的商業行為，統一發票使用辦法無規定必須依不同支付工具、金額分別開
    立，亦無規定必須依不同卡單金額分別開立發票。是原告台中分公司及台中二公
    司之顧客消費，有(一)係同時以部分刷卡、部分付現之方式支付貨款，併開立發票
    。(二)顧客以數張信用卡刷付（含ＡＥ卡）。(三)顧客為跳關帳日延遲付款，而有重
    刷而換回原所刷卡單情形，而原所開立發票不變，致發票日期與簽帳單日期不符
    。(四)顧客當日先答應購買課程並簽立收費單，分店當日即開立發票，顧客隔日以
    卡繳付。(五)台中分公司之查核編號三七等四筆，係開立數張發票，其刷卡金額與
    發票開立之金額不一致，乃因兩位顧客為好友，於支付款項時，以數卡刷付款或
    部分付現，同時要求原告分別開立發票。以上五種顧客消費付款情形，均有收費
    單、發票與客戶簽認資料可資佐認等語。
四、次按現代社會經濟之高度發展，於商品交易方面，呈多樣及複雜性，於消費時所
    支付代價之方式，已非傳統僅以現金為之，而以信用卡等塑膠貨幣支付亦所常見
    。甚至因信用卡發卡數量增多及普及，有一人同時持有多張信用卡之現象，又因
    信用卡係先向商家刷卡後，再於每月固定結帳日向發卡金融機構付款，即先消費
    後付款，有延遲付款之效果，亦兼有個人理財之性質，是基於消費者個人之資力
    、理財及交易當時各種因素之考量，持卡人於消費時以多張信用卡刷卡、一部分
    刷卡一部分付現金、以同行親友之先行信用卡刷卡，事後再與之會帳等情形，均
    屬可能。再者，因信用卡發卡銀行與持卡人約定每月之結帳日，如持有信用卡一
    張以上，因每張信用卡之結帳日常不相同，持卡人以一張信用卡消費刷卡後，因
    該信用卡結帳日將至，基於現有資金不足支付，而與商家約定，將原刷卡消費之
    信用卡退刷，再以另一張結帳日較晚之信用卡刷卡支付消費金額，即所謂之跳關
    帳日，亦非不可能。是原告所稱其所屬台中分公司及台中二公司顧客消費時有上
    開之各種付款情況，並非有違於事理。
五、本件被告係依據美國銀行、聯合信用卡中心刷卡明細及信用卡交易查核輔導清冊
    等資料，發現顧客以信用卡所刷卡之金額與事實欄所示原告所開具之一百多張發
    票（均有查核編號）金額不符，認顧客在原告處消費，以信用卡支付之金額，並
    非原告所開具之此等發票，而係原告對於此部分顧客之消費，並未開立發票，而
    有漏報銷售額，逃漏營業稅之事實。惟原告對此各筆顧客消費，以上開五種支付
    之情形，尚能大致提出付款明細、流程及課程收費單，而與發票金額相符。
六、茲就原告台中分公司及台中二公司所開具系爭發票其中金額較大之部分數筆予以
    審核。關於台中分公司查核編號二四消費一○○、八○○元部分，顧客廖秋眉於
    八十六年十一月八日以二張信用卡分別刷卡八萬元及二○、八○○元，及付現金
    七、二○○元；編號二九消費二十六萬元部分，顧客柯淑錚於八十六年十月三十
    一日以二張信用卡各刷卡十三萬元，另付現金一四○、四○○元，合計四○○、
    四○○元；編號三十一消費廿四萬元部分，顧客蕭濡珮於八十六年十月三十日以
    四張信用卡刷卡五次（其中二張信用卡各刷卡二次）金額共三十九萬元，現金四
    十一萬元；編號四○消費一○五、○○○元部分，顧客黃鈺雯於八十六年十一月
    十五日以二張信用卡分別刷卡三萬二千元及七萬三千元；編號六十二消費二十萬
    元部分，顧客黃麗雪於八十六年六月十二日持二張信用卡分別刷卡二十萬元及一
    九七、五○○元，另現金付五十元，合計三九七、五五○元；編號一二一之二消
    費一二六、○○○元部分，顧客詹素芬於八十六年八月廿六日以二張信用卡分別
    刷卡五萬元及七六、○○○元二者合計一二六、○○○元。以上均有顧客簽名之
    課程收費單及發票在卷可佐。又收費單上亦均註明有現金及信用卡之金額，另編
    號三一、四○、六二及一二一之二部分，原告亦提出顧客開具之證明單可憑，有
    記載以現金或信用卡付款之金額，至編號四○部分，顧客黃鈺雯雖持二張信用卡
    付款，其中一張信用卡持卡號碼固有不符，原告稱係用他人之信用卡所致，此部
    分亦有黃鈺雯出具之證明書可證，按個人持有信用卡有刷卡金額限度之問題，是
    如對高價之消費產品，部分金額由親友以其持有之信用卡先行刷卡，事後再與其
    會帳，亦非罕見，原告此部分主張，尚非難以採信。至編號一二三消費三十萬元
    部分，顧客黃金邁於八十六年九月十九日以三張信用卡分別刷卡十五萬元、十一
    萬元及四萬元，合計三十萬元，此部分雖無收費單，惟有發票為憑（被告以原告
    此筆消費之發票有塗改之情形，因原告當庭提出發票原本，被告對此不再爭執）
    ，發票上備註欄上亦記載信用卡號及刷卡金額，亦足採認。另編號一四八部分，
    原告稱此部分消費九十二萬元，顧客蔡素珍消費後以信用卡及支票付款，因支票
    金額很高且尚未到期又有訂金之性質，其中有到期日無法兌現改以信用卡之方式
    支付，亦有因跳關帳日換信用卡刷卡之情形，但發票確有開立九十二萬元乙節，
    原告對此列有各筆資金流程，此部分亦有發票及課程收費單各六紙在卷可佐，又
    八十六年四月十一日三張收費單上訂金總額一五一、七八○元，與當日原告所開
    發票三張總金額相同，另同月十五日三張收費單各筆訂金額與原告該日所開立之
    發票金額相同，被告僅以原告此筆顧客消費因支票及刷卡等次序混亂而無法查核
    ，亦難謂有據。
七、關於原告台中二公司編號十四消費六三、六二五元部分，顧客劉如君於八十六年
    六月七日以三張信用卡各刷卡金額共一八二、○三五元，原告即開同金額發票，
    因該顧客為跳關帳日，於八十六年六月廿六日以其中一張信用卡刷卡四萬元及二
    三、六二五元，換回原先所刷之四萬元及二三、六二五元；編號廿一消費一○八
    、三○○元部分，顧客樊秀蓉於八十六年七月八日以三張信用卡各刷卡金額共一
    ○八、三○○元，被告稱其中一信用卡號00000000000000000
    ，發卡銀行並無此卡號，惟原告稱此係登載錯誤，正確卡號為00000000
    00000000，產品收費單上有顧客簽名亦寫出卡號，並提出產品收費單、
    發票及信用卡交易查核輔導清冊為證，經核並無不合，亦可採信；編號四五消費
    三萬五千元部分，顧客蔡鈺慧於八十六年八月廿七日持二張信用卡分別刷卡二萬
    五千元及一萬元，現金支付一、六五○元，原告開立三六、六五○元之發票；編
    號六三消費五萬元部分，顧客陳靜宜於八十六年八月三十日以信用卡刷卡五萬元
    ，因跳關帳日於同年九月一日以二張信用卡分別刷卡二萬元及三萬元，換回原刷
    五萬元之卡單；編號七七消費六三、七○○元部分，顧客黃淑榆於八十六年十一
    月十日購買課程六三、七○○元，因未帶信用卡，由原告先開發票，隔日由黃淑
    榆持信用卡刷此消費金額；編號七八消費五六、○○○元部分，亦為顧客黃淑榆
    消費，付款及開發票情形同於編號七七，以上數筆消費亦有發票及課程收費單在
    卷可資對照。又編號七七及七八部分，與證人黃淑榆到庭證述其支付消費款項之
    方式，亦大致相符。
八、再按原告上開二公司因顧客來店消費，未帶信用卡，先購買課程由原告所開立發
    票，隔日再持信用卡刷卡支付，如此消費日與發票開立日雖有一日差異，或有違
    統一發票開具日之相關規定，因原告確有此筆營業並開立發票，自與漏報銷售額
    逃漏營業稅無涉。另較早期一般商家所使用，或在商家外其他場所無法使用電子
    聯線之刷卡機之情形，商家常使用之人工刷卡機，其消費金額須以人工書寫因未
    與發卡銀行聯線，如顧客消費刷卡後欲退刷，須將原刷卡單拿回作廢，無法刷負
    之金額，是原告所稱其使用之刷卡機型：ＴＲＡＮＺ三三○（ＰＯＳ一），並無
    如電子刷卡機可取消交易之功能，如顧客刷卡後欲退刷，無法於原刷卡單立即再
    刷「負數」的金額，係顧客為跳關帳日延遲付款，而有重刷並換回原所刷卡單情
    形，惟原所開立發票不變，致發票日期與簽帳單日期不符，亦值採信。
九、綜上，被告以原告上開二公司事實欄所示之一百多筆顧客持信用卡刷卡之金額與
    原告開立之發票金額不符，而認顧客刷卡消費部分，原告對此部分並未開立發票
    ，而有逃漏營業稅之事實，未能顧及上述原告之顧客有各種付款方式，且原告均
    能提出課程收費單在卷足與發票核對之事證。是被告依行為時營業稅法第四十三
    條第一項第三、四、五款及第五十一條第一、三款之規定，對原告予以補徵營業
    稅及處罰鍰，尚嫌速斷，是原處分（主文所示二件復查決定）關於此部分自有違
    誤，訴願決定對於此部分予以維持，亦有未合，原告請求撤銷此部分原處分及訴
    願決定，為有理由，應由本院將此部分均予撤銷，由被告對本件事實欄所示各筆
    消費，查明事實，另為適法之處分，以維法制。
十、復按「納稅義務人，有左列情形之一者，除通知限期改正或補辦外，處一千元以
    上一萬元以下罰鍰；逾期仍未改正或補辦者，得連續處罰，並得停止其營業．．
    ．二、將統一發票轉供他人使用者。」，為行為時營業稅法第四十七條第二款所
    明定。本件被告於八十七年六月一日以中市稅商字第○○九六四二號函查原告信
    用卡交易請款資料，依原告信用卡請款資料查核清冊列載八十六年請款總額為二
    、二三九、二四○元，惟原告申報銷售額為○元，涉嫌漏報銷售額，據其所屬總
    公司會計韓慧玲八十九年五月二十六日於被告處所作筆錄稱：原告台中二公司於
    八十六年三月實際開業後，因統一發票尚未核准使用，惟已受理顧客刷卡消費，
    故八十六年三至六月份銷售額暫先使用台北總公司之統一發票開立，而同年七至
    十二月份銷售額則使用台中分公司統一發票開立等語，有談話筆錄在卷（原處分
    卷六一頁）可徵，此節並為原告所不爭，是原告此部分違章事實明確，被告依上
    開規定處罰鍰九、○○○元，自屬有據，訴願決定對此部分予以維持，亦無不合
    ，原告訴請撤銷此部分，為無理由，應予駁回。
據上論結，本件原告之訴為一部有理由，一部無理由，依行政訴訟法第一百九十五條
第一項、第九十八條第三項前段、第一百零四條，民事訴訟法第七十九條，判決如主
文。
中　　華　　民　　國　　九十三　　　年　　　三　　　　月　　廿四　　　　日
                 臺 中 高 等 行 政 法 院   第 四 庭
                                審 判 長 法      官　沈　應　南
                                         法      官　黃　淑　玲
                                         法      官　許　武　峰
右正本證明與原本無異。
如不服本判決，應於判決送達後二十日內向本院提出上訴書狀，其未表明上訴理由者
，應於提起上訴後二十日內向本院提出上訴理由書（須依對造人數附具繕本）；如於
本判決宣示或公告後送達前提起上訴者，應於判決送達後二十日內補提上訴理由書（
須附繕本）。未表明上訴理由者，逕以裁定駁回。
提起上訴應預繳送達用雙掛號郵票三九○元（三十四元及五元郵票各十份)。
中　　華　　民　　國　　九十三　　　年　　　三　　　　月　　廿四　　　　日
                                         法院書記官  王  永  慶
